【裁判字號】    90,台上,1637
【裁判日期】    900914
【裁判案由】    給付價金
【裁判全文】
最高法院民事判決                                九十年度台上字第一六三七號
    上  訴  人  國眾電腦股份有限公司
    法定代理人  王雪紅
    被 上訴 人  精業股份有限公司
    法定代理人  黃宗仁
右當事人間請求給付價金事件，上訴人對於中華民國八十八年十月二十九日台灣高等
法院第二審更審判決（八十八年度上更(一)字第八二號），提起上訴，本院判決如左：
    主  文
原判決廢棄，發回台灣高等法院。
    理  由
本件上訴人主張：被上訴人於民國八十二年八月十日與伊簽訂購買合約書（以下稱合
約書），向伊購買「Ｒ５」電腦機組（即STRATUS XA/R系列中之MODEL 5 主機系統之
簡稱，以下簡稱系爭電腦機組），價金新台幣（以下同）三百七十九萬八千八百四十
八元，且約定如被上訴人遲延付款，應按遲延金額之月息百分之一計付遲延罰款。系
爭電腦機組業於同年十月二十一日交貨，並於翌日完成安裝，詎被上訴人無正當理由
拒付尾款二百七十九萬二千一百五十三元等情，爰依買賣契約，求為命被上訴人如數
給付並自八十二年十一月十三日起計付違約金之判決。
被上訴人則以：伊為資訊服務廠商，為配合期貨交易法之實施，取得營業先機，乃研
發名為「金橋專案」之國內期貨經紀商與國外期貨經紀商或期貨交易所連線之交易傳
輸服務系統，亟需購置性能完善且能快速處理交易資訊之電腦系統傳輸設備，經與上
訴人就伊需求討論後，依上訴人建議，購買系爭電腦機組。詎安裝後進行驗收測試，
發現記憶體容量不足、系統當機及處理速度不能達到其所保證每分鐘五百筆交易等瑕
疵，雖經上訴人派員處理，惟速度問題卻一直無法克服，實際上僅能達到每分鐘一百
五十筆，超過此數量，即有系統不穩及掉資料情形。經上訴人商請原廠技術人員檢查
結果，確定必須更換中央處理機（ＣＰＵ），代以同系列MODEL 10或更高等級者，才
能提高速度。依合約書第二條第五項約定，應由上訴人免費更換，上訴人卻否認有此
義務，要求伊另行付費，否則拒絕更換。經伊催告，亦不置理，伊乃致函上訴人拒絕
驗收系爭機器並解除買賣契約，請求上訴人退還已付價款及搬回機器，上訴人自不得
請求伊給付尾款。退而言之，縱認買賣契約未經解除，依合約書第三條第二項約定，
伊於電腦機組驗收後七日，方有給付尾款義務，系爭電腦機組既因可歸責於上訴人之
事由，致無法驗收，伊當無支付尾款之義務等語，資為抗辯。
原審維持第一審所為上訴人敗訴判決，駁回其上訴，係以：上訴人主張之事實固提出
合約書及其附件、催告函、容錯系統功能說明表、電腦硬體維護工作報告、系爭軟體
維護報告、傳真及電腦設備保固合約書標準範本、問題說明表、測試報告單影本為證
，惟被上訴人以前開情詞為辯。查電腦設備（包括硬體及系統軟體）之交易方式，如
係標準規格產品（如某某牌之５８６個人電腦），類皆由買受人直接指定產品種類及
品牌之方式購買，否則均由買受人提出其個人之功能需求、預算等，由出賣人建議應
購買之「設備項目及規格」，以達到買受人之需求。而為尋求符合買受人之「需求功
能」，其交易過程必經雙方相互討論之期間；且具特殊功能需求之電腦設備，買受人
在購買時無法自行決定所需之「設備規格」，更無從確認所購買者是否可符合所需之
功能，皆於討論後，依出賣人就產品之說明及建議而購買。系爭電腦設備係非標準規
格產品，為兩造所不爭執，上訴人多次依被上訴人之功能需求及預算，提出被上訴人
所需設備規格之建議，期間達年餘，有報價單為證。被上訴人在八十一年七月即已向
上訴人說明其金橋計劃之需求，並要求上訴人對某些功能做進一步的查證與確認，上
訴人於簽約前一年餘即認知系爭電腦設備乃被上訴人用以處理國內外期貨經紀商交易
資訊，顯已知悉被上訴人所需購買者為一性能完善且又能快速正確地處理交易資訊之
電腦系統傳輸設備；且上訴人交付被上訴人之「建議電腦硬體設備規格」中亦載明系
爭電腦設備之處理速度為３３ＴＰＳ（即每秒處理三十三筆資料），依財團法人工業
技術研究院函所示，所謂「ＴＰＳ」，係指「在ＴＰＣ國際組織之標準規格測試下，
待測系統在測試環境所得的每秒交易量，一般經認證之ＴＰＳ數值，係由廠商使用最
好的設備，經過嚴密的系統調整，所得到的最佳化數值，此數值並未保證任何應用系
統在此機型的任何設備組合上皆能達到上述相同的效能，其效能因伺服器本身的性能
、用戶端配備的性能及網路傳輸的速度、應用軟體的性能等因素，而有所影響。原則
上，ＴＰＳ數值只能為類似產品的價格與效能之比較參考資料，客戶實際所採購之系
統與廠商執行ＴＰＣ測試所使用系統組合，一般差距頗大」，上訴人既以ＴＰＳ數據
作為產品說明之資料，被上訴人自係因信任該產品具有該功能始予以購買。次查，系
爭電腦設備於八十二年十月二十二日經上訴人安裝後，自八十二年十月二十三日起至
八十三年八月十九日止之十個月期間，計發生五十九次之異常及故障情況，顯見系爭
電腦設備自安裝次日起，始終無法正常操作，雖上訴人陸續派員處理，但交易量之速
度每分鐘僅一百五十筆，經原廠技術人員檢查結果，確定必須更換中央處理機（ＣＰ
Ｕ），代以同系列另一機型MODEL 10更高等級之ＣＰＵ，才能提高速度，為兩造所不
爭執，系爭電腦設備自係有上述之瑕疵而不符「金橋專案」所需，而合約書第二條第
五項：「乙方（即上訴人）保證附件所列之配備可符合甲方（即被上訴人）金橋專案
發展所需之設備，於驗收前如發現欠缺軟硬體者，由乙方負責補全」，上訴人未舉證
證明系爭電腦設備上開瑕疵，係由於被上訴人之應用軟體不良所致，自應由上訴人補
全以符合被上訴人金橋專案之所需。上訴人未依約補正，自屬未依債務本旨提出給付
。末查，合約書第三條第二項約定上訴人須在系爭電腦設備「驗收完成」後，始得請
求被上訴人給付尾款。上訴人拒不更換中央處理機（ＣＰＵ），以符合金橋專案所需
，被上訴人自得拒絕驗收。既未完成驗收，被上訴人自不負給付尾款之義務。從而，
上訴人請求被上訴人給付系爭尾款及違約金，洵屬無據，不應准許等詞，為其判斷之
基礎。
查上訴人於原審主張：所謂標準規格乃相對性之概念，非絕對性概念，Ｒ５實與標準
規格產品並無二致，Ｒ５是否為標準規格產品與處理速度無關等語（見原審上字卷四
二頁）。似一再主張系爭Ｒ５電腦設備係標準規格之產品，原判決謂系爭Ｒ５電腦設
備為非標準規格產品，為上訴人所不爭執，與卷內資料不符。次查ＴＰＳ數值只能為
類似產品的價格與效能之比較參考資料，客戶實際所採購之系統與廠商執行ＴＰＣ測
試所使用系統組合，一般差距頗大，為原審認定之事實，則ＴＰＳ數值似難據為認定
Ｒ５電腦機組主機是否具有每分鐘五百筆交易功能之判別標準，乃原判決又以ＴＰＳ
數值為據，謂因上訴人以ＴＰＳ數據作為產品說明之資料，被上訴人始信任該產品具
上開功能始予以購買，而為不利上訴人之認定，非無判決理由矛盾之違誤。再查合約
書第二條第五項約定：「乙方（即上訴人）保證附件所列之配備可符合甲方（即被上
訴人）金橋專案發展所需之設備，於驗收前如發現欠缺軟硬體者，由乙方負責補全」
，倘此上訴人保證附件所列之配備包括軟硬體，依本約定前後文義觀之，驗收前應由
上訴人負責補全之軟硬體似係指此附件所列配備之軟硬體，乃原審疏未詳查究明，上
訴人所保證附件所列配備是否包括軟硬體，其內容如何﹖遽認上訴人未更換中央處理
機（ＣＰＵ），代以同系列另一機型MODEL 10或更高等級之ＣＰＵ，為未依債務本旨
提出給付，而為上訴人敗訴之判決，尚嫌速斷。末查上訴人主張其不知悉金橋軟體之
具體內容與效用，無依合約書第二條第五項約定就「金橋專案」處理速度為保證等語
，並命被上訴人提出金橋軟體開發文件一併交付鑑定（原審上字卷八○、八一頁）；
證人劉瑞興證稱「就因被告（被上訴人）未向我說對速度之需求，故才敢簽約並同意
加此條款」（一審卷八七頁反面）；證人郭外楓證稱「我們只是提供工具（即硬體設
備），被告（被上訴人）有向我們說他們之要求，我方也依其要求功能提供機器。但
當時未加入應用軟體（即金橋軟體），況應用軟體是被告自行買的，設計的，且又是
其工程人員自行測試的，問題應是出在被告的應用軟體上」等語（一審卷八六頁）；
則金橋軟體之具體內容為何﹖系爭電腦是否因存入金橋軟體而未能達到被上訴人速度
之需求﹖此與上訴人有無就「金橋專案」處理速度為保證之認定攸關，原審未遑詳查
，即謂系爭電腦設備未符合金橋專案之所需，而為上訴人不利之論斷，亦欠允洽。上
訴論旨，執以指摘原判決為不當，聲明廢棄，非無理由。
據上論結，本件上訴為有理由。依民事訴訟法第四百七十七條第一項、第四百七十八
條第一項，判決如主文。
中      華      民      國     九十     年      九      月     十四     日
                              最高法院民事第六庭
                                  審判長法官  吳  正  一
                                        法官  劉  福  來
                                        法官  鄭  玉  山
                                        法官  葉  勝  利
                                        法官  高  孟  焄
      右正本證明與原本無異
                                              書  記  官
中      華      民      國     九十     年      十      月      四      日


司法院資訊處製作；財團法人民間司法改革基金會備份。
